【裁判字號】    98,消債更,199
【裁判日期】    980504
【裁判案由】    更生事件
【裁判全文】
臺灣臺北地方法院民事裁定           98年度消債更字第199號
聲  請  人
即  債務人  乙○○
代  理  人  陳添信律師
上列當事人因消費者債務清理事件聲請更生，本院裁定如下：
    主  文
聲請駁回。
聲請費用由聲請人負擔。
    理  由
一、按債務人不能清償債務或有不能清償之虞者，得依本條例所
    定更生或清算程序，清理其債務，消費者債務清理條例第3
    條定有明文。又聲請更生或清算不合程式或不備其他要件者
    ，法院應以裁定駁回之，但其情形可以補正者，法院應定期
    間先命補正，復為同條例第8條所明定。
二、本件債務人聲請意旨略以：其有不能清償債務之情事，於民
    國97年12月間以書面向最大債權金融機構國泰世華商業銀行
    股份有限公司申請共同前置協商債務清償方案，惟協商不成
    立，且其無擔保或無優先權之債務總額未逾新臺幣（下同）
    1,200萬元，復未經法院裁定開始清算程序或宣告破產，爰
    依法聲請更生云云。經查：
(一)本件於前置協商程序中，債權銀行國泰世華商業銀行股份有
    限公司方面所提出之還款方案為月付16,586元（96期5%利率
    ）之協商方案，惟債務人方面表示無法接受該還款方案，故
    協商不成立等情，有前置協商不成立通知書、國泰世華商業
    銀行股份有限公司民事陳報狀暨所附債務人前置協商資料在
    卷可稽。
(二)按消費者債務清理條例之立法目的，係為使不幸陷入經濟困
    境之人得以清理債務、重建生活，並在清理過程中能保有符
    合人性尊嚴之最低基本生活，而非在維持債務人過去慣常之
    寬逸生活，是於評估債務人清償債務之能力時，並非任其主
    張生活費用之數額，否則將造成揮霍無度以致清償債務能力
    降低之人，反而更容易進入更生程序之歧異現象，本件債務
    人之每月生活費用，應以內政部社會司公告之98年度臺北市
    平均每人每月最低生活費用為計算基準。依內政部社會司公
    告之98年度臺北市平均每人每月最低生活費為14,558元，再
    聲請人於98年3、4月之薪資扣除掉健保費、勞保費、互助金
    等費用尚有31,000元，有薪資單可按，再扣除聲請人每月最
    低生活費用14,558元，亦還有16,442元。復查，聲請人之配
    偶丁○○於宜蘭縣仍所有房屋及土地各一筆，並所有84年份
    BENZ汽車一部、以及投資怡華實業股份有限公司，財產總額
    為1,530,357元，有稅務電子閘門財產所得調件明細表可稽
    ，即聲請人配偶丁○○具有資力，且與聲請人同住，聲請人
    所稱其必須繳付承租之房屋租金9,300元，更可由聲請人配
    偶丁○○擔付。又聲請人所稱其每月需付給母親生活費10,0
    00元，惟查，聲請人之母親甲○○目前與聲請人兄長丙○○
    同住，為聲請人自承在卷，再參諸聲請人兄長丙○○之稅務
    電子閘門財產所得調件明細表，全年薪資具有516,007元，
    以及具有其他之投資項目，可認聲請人兄長丙○○根本可負
    擔聲請人之母親甲○○之每月最低生活費用14,558元，且聲
    請人亦還有四位姐姐（為聲請人所自承），便可共同負擔聲
    請人母親之生活及扶養費用，因此聲請人稱其每月需給母親
    生活費10,000元，應屬過高，尚難採認。最後，聲請人更於
    陳報狀內陳述「聲請人前與最大債權銀行國泰世華銀行協商
    時，因債權銀行堅持需全額清償，期限亦不願延長至15年，
    至多僅能降低利率，每月約需還款一萬餘元，超出聲請人能
    力範圍」等語，而債務人以上開之16,442元，尚非不能清償
    其一萬餘元之債務，剩餘的金額應可按比例分配與聲請人配
    偶丁○○一同負擔生活（租金）費用、與聲請人之兄長及姐
    姐一同負擔對母親之扶養費用，顯然不能認定聲請人因須自
    行負擔家庭生活支出、母親扶養費用進而具有不能清償債務
    或不能清償之虞之情事。最後，最大債權銀行國泰世華商業
    銀行股份有限公司針對本院函詢聲請人未能達成前置協商原
    因之問題函覆「聲請人之月收入約為38,200元，扣除聲請人
    主張之每月消費支出12,461元後，經評估聲請人每月尚可分
    配金額約為25,739元，然聲請人所提之還款方案為每月負擔
    金額4,000元，最大債權銀行所提出之還款方案為月付金16,
    586元（96期5%利率），‧‧‧經債權人多次與聲請人協商
    均無任何進展，堅持無法提高還款金額，逕表示要進入更生
    清算，不願接受本行所給予之優惠還款方案，並要求盡速發
    給前置協商不成立通知書以利聲請更生清算」，債務人如認
    原協商方案履行導致生活費用緊縮或有其他不適當情形，自
    仍應積極再循協商途徑謀求解決債務問題，而非完全拒絕上
    開協商之內容以便協商不成立為由聲請更生。
三、綜上，債務人平均之月收入扣除最低生活費及扶養費後，尚
    無「不能清償債務或不能清償之虞」，其更生之聲請即不符
    消費者債務清理條例第3條所定要件，且上開欠缺又屬無從
    補正，依首揭說明，自應駁回其聲請。
中    華    民    國    98    年    5     月    4     日
                           臺灣臺北地方法院民事庭
                               法      官  范智達
上為正本係照原本作成
如不服本裁定，應於裁定送達後10日內，以書狀向本院提出抗告
，並繳納抗告費新臺幣1千元
中    華    民    國    98    年    5     月    4     日
                               書  記  官  俞定慶


司法院資訊處製作；財團法人民間司法改革基金會備份。
